臺灣士林地方法院刑事判決　　　　　　100年度審訴字第399號
公　訴　人　臺灣士林地方法院檢察署檢察官
被　　　告　黃新惠
上列被告因偽造文書等案件，經檢察官提起公訴（100 年度偵字
第4922號），被告於準備程序中就被訴事實為有罪之陳述，本院
合議庭裁定由受命法官獨任改依簡式審判程序審理，並判決如下
：
    主  文
黃新惠犯行使偽造私文書罪，共伍罪，各處有期徒刑肆月，如易
科罰金，均以新臺幣貳仟元折算壹日；應執行有期徒刑壹年貳月
，如易科罰金，以新臺幣貳仟元折算壹日。緩刑伍年，並應依如
附表二所示之支付方式，向如附表二所示被害人支付如附表二所
示之金額。
    事  實
一、黃新惠於民國95年10月間某日，在臺北市○○區○○街166
    號3 樓之1 ，自任會首並召集互助會，含會首共64會，期間
    自95年11月10日起迄100 年1 月10日止，每會金額為新臺幣
    （下同）2 萬元，底標為2,000 元，採外標制（起訴書誤載
    為內標制），每月10日開標，且自96年起，每年4 月25日、
    8 月25日及12月25日各加標1 次，附表一所示周佳瑋、曹藍
    阿鳳、陳美津、潘文智、張貴雄、蘇怡文、溫碧玉、曹達觀
    、曹達婷及楊政熙等10人合計12會，均為活會會員。詎黃新
    惠竟基於意圖為自己不法之所有及行使偽造私文書之犯意，
    於99年間某不詳時日起至同年8 月10日期間，先後冒用周佳
    瑋、曹藍阿鳳、陳美津及潘文智，以及附表一編號5 至10中
    某位會員名義，在標單上偽簽渠等之名義及約新臺幣（下同
    ）3,000 元標息後，各冒標1 次，合計冒標5 次，再分別向
    在場投標會員詐稱係未到場之被冒名投標會員得標，並向未
    到場競標之會員訛以上情，使各該期活會會員等人，均陷於
    錯誤，誤認係上開之人得標，因而於各投標日交付會款合計
    約5,355,000 元（17,000元×63名×5 次）予黃新惠。嗣於
    99年8 月25日開標時，黃新惠表示欲停標，經潘文智、張貴
    雄、周佳瑋、曾蘇免（原名蘇怡文）等人比對活會與死會會
    員數不符後，始查悉上情。
二、案經潘文智、周佳瑋、張貴雄、曾蘇免訴由臺灣士林地方法
    院檢察署檢察官偵查起訴。
    理  由
一、本件被告黃新惠所犯非死刑、無期徒刑、最輕本刑為3 年以
    上有期徒刑之罪，或高等法院管轄第一審之案件，被告於本
    院準備程序進行中，就被訴事實為有罪之陳述，經告以簡式
    審判程序之旨，並聽取檢察官、被告等之意見後，本院合議
    庭裁定由受命法官獨任進行簡式審判程序，是本件之證據調
    查，依刑事訴訟法第273 條之2 規定，不受同法第159 條第
    1 項、第161 條之2 、第161 條之3 、第163 條之1 及第16
    4 條至第170 條規定之限制，合先敘明。
二、上揭犯罪事實，業據被告黃新惠於本院審理中坦承不諱，核
    與證人即被害人張貴雄、曾蘇免、潘文智、周佳瑋、曹藍阿
    鳳、周名貴、溫碧玉、陳美津分別於警詢、檢察官偵查中所
    證述之情節相符，復有互助會名單6 份附卷可稽，足認被告
    等上開任意性自白均與事實相符，可以採信。本件事證明確
    ，被告犯行洵堪認定，應依法論科。
三、按我國民間合會，係由會首招募會員參加所組成，每於標會
    時，通常由欲標取會款之會員，在空白紙條上，或僅書立其
    姓名、綽號及數字者，甚或只書寫數字而未書立其姓名、綽
    號，另以上開言詞等方法表示係何會員所出具者，則依習慣
    或特約均足以辨明係該會員以所書數字為標息金額參加競標
    之標單，自應以私文書論（最高法院89年度臺上字第1319號
    、94年度臺上字第1439號判決意旨可資參照）。是核被告黃
    新惠5 次所為，均係犯刑法第216 條、第220 條第1 項、第
    210 條之行使偽造準私文書罪及同法第339 條第1 項之詐欺
    取財罪。被告各次偽造標單私文書之低度行為應各為行使之
    高度行為所吸收，均不另論罪。又被告各次冒標得款之詐欺
    取財犯行，係以一行為同時對多數活會會員而為詐欺，觸犯
    構成要件相同之罪名，為同種想像競合犯，其各次詐欺取財
    之犯行，各應依刑法第55條之規定，各從一詐欺取財罪論處
    。再被告各係以一冒標行為同時觸犯行使偽造準私文書罪及
    詐欺取財罪，為異種想像競合犯，分別應依刑法第55條之規
    定，各從一重之行使偽造準私文書罪處斷。又被告所犯之行
    使偽造準私文書罪共5 罪，犯意個別，應予分論併罰。爰審
    酌被告黃新惠以冒名虛列會員召集互助會之方式，多次冒標
    詐取活會會員之會款，造成實際參與互助會之活會會員發生
    財產上非輕之損害，惟念其犯罪後已知坦承犯行，態度尚稱
    良好，並於本院準備程序中當庭與張貴雄、曾蘇免、潘文智
    等被害人達成調解，表示願意以分期付款方式賠償渠等部分
    損害，兼衡其犯罪之動機、目的、手段、智識程度及家庭生
    活經濟狀況等一切情狀，分別量處如主文所示之刑，並諭知
    如易科罰金之折算標準，且定其應執行之刑，暨諭知定執行
    刑後如易科罰金之折算標準，以示懲儆。
四、末查，被告黃新惠前未曾因故意犯罪受有期徒刑以上刑之宣
    告，有被告臺灣高等法院被告前案紀錄表1 份附卷可佐，其
    因一時思慮未周，致罹刑章，且犯罪後已知坦承犯行，並與
    部分被害人達成調解，已如前述，其經此偵審程序及科刑宣
    告後，當知所警惕，信無再犯之虞，本院衡酌上情，認被告
    前開所宣告之刑以暫不執行為適當，爰依刑法第74條第1 項
    第1 款規定，併予宣告緩刑5 年，以啟自新，並依被告與被
    害人等調解之內容，命其以如附表二所示期限、方式，支付
    附表二所示之金額予如附表二所示之各被害人。又此部分乃
    緩刑宣告附帶之條件，依刑法第74條第4 項規定，上開條件
    內容得為民事強制執行名義，且依刑法第75條之1 第1 項第
    4 款規定，違反上開之負擔情節重大，足認原宣告之緩刑難
    收其預期效果，而有執行刑罰之必要者，得撤銷緩刑之宣告
    ，併予說明。
五、至被告偽造之標單既均未扣案，本件各次行為迄今均已逾1
    年，而被告為免經人查覺冒標情事，顯於開標後皆隨即將標
    單丟棄，衡情應已滅失，故均不另為沒收之諭知，併此敘明
    。
據上論斷，應依刑事訴訟法第273 條之1 第1 項、第299 條第1
項前段，刑法第216 條、第220 條第1 項、第210 條、第339 條
第1 項、第55條、第51條第5 款、第41條第1 項前段、第8 項、
第74條第1 項第1 款、第2 項第3 款，刑法施行法第1 條之1 ，
判決如主文。
本案經檢察官靳開聖到庭執行職務。
中    華    民    國    100   年    10    月    25    日
                  刑事第一庭法  官  徐文瑞
以上正本證明與原本無異。
如不服本判決應於收受送達後10日內向本院提出上訴書狀，並應
敘述具體理由。其未敘述上訴理由者，應於上訴期間屆滿後20日
內向本院補提理由書 (均須按他造當事人之人數附繕本)「 切勿
逕送上級法院」。
                            書記官   張茹茵
中    華    民    國   100    年    10    月    26    日
附錄本案論罪科刑法條依據：
刑法第216 條
行使第210 條至第215 條之文書者，依偽造、變造文書或登載不
實事項或使登載不實事項之規定處斷。
刑法第220 條第1 項
在紙上或物品上之文字、符號、圖畫、照像，依習慣或特約，足
以為表示其用意之證明者，關於本章及本章以外各罪，以文書論
。
刑法第210 條
偽造、變造私文書，足以生損害於公眾或他人者，處5 年以下有
期徒刑。
刑法第339 條第1 項
意圖為自己或第三人不法之所有，以詐術使人將本人或第三人之
物交付者，處5 年以下有期徒刑、拘役或科或併科1 千元以下罰
金。
附表一：（虛列會員部分）
附表
┌───┬────┬───────┐
│編 號 │姓  名  │ 活會數       │
├───┼────┼───────┤
│  1   │周佳瑋  │ 1            │
├───┼────┼───────┤
│  2   │曹藍阿鳳│ 1            │
├───┼────┼───────┤
│  3   │陳美津  │ 1            │
├───┼────┼───────┤
│  4   │潘文智  │ 2            │
├───┼────┼───────┤
│  5   │張貴雄  │ 1            │
├───┼────┼───────┤
│  6   │蘇怡文  │ 2            │
├───┼────┼───────┤
│  7   │溫碧玉  │ 1            │
├───┼────┼───────┤
│  8   │曹達觀  │ 1            │
├───┼────┼───────┤
│  9   │曹達婷  │ 1            │
├───┼────┼───────┤
│  10  │楊政熙  │ 1            │
└───┴────┴───────┘
附表二：（以下金額單位為新臺幣）
┌───┬────┬──────────────┬──────────┐
│被害人│給付總額│給付期限及各期金額          │給付方式            │
│姓名  │        │                            │                    │
├───┼────┼──────────────┼──────────┤
│潘文智│壹佰貳拾│自民國100 年11月7 日起，按月│由黃新惠於各期限前備│
│      │萬元    │於每月7 日前分期給付壹萬陸仟│妥現金，匯款至潘文智│
│      │        │元，至103 年10月7 日止；並自│所提供之金融機構帳戶│
│      │        │103 年11月7 日起，再按月於每│。                  │
│      │        │月7 日前分期給付貳萬陸仟元，│                    │
│      │        │至清償完畢為止，如有一期未給│                    │
│      │        │付，視為全部到期。          │                    │
├───┼────┼──────────────┼──────────┤
│張貴雄│柒拾貳萬│自100 年11月7 日起，按月於每│由黃新惠於各期限前備│
│      │元      │月7 日前分期給付壹萬元，至  │妥現金，匯款至張貴雄│
│      │        │103 年10月7 日止；並自103 年│所提供之金融機構帳戶│
│      │        │11月7 日起，按月於每月7 日前│。                  │
│      │        │分期給付壹萬伍仟元，至清償完│                    │
│      │        │畢為止，如有一期未給付，視為│                    │
│      │        │全部到期。                  │                    │
├───┼────┼──────────────┼──────────┤
│曾蘇免│壹佰貳拾│於100 年11月1 日前給付陸拾萬│由黃新惠於各期限前備│
│      │萬元    │元；並自100 年12月1 日起，按│妥現金，匯款至曾蘇免│
│      │        │月於每月1 日前給付伍萬元，至│所提供之金融機構帳戶│
│      │        │清償完畢為止，如有一期未給付│。                  │
│      │        │，視為全部到期。            │                    │
└───┴────┴──────────────┴──────────┘